【裁判字號】    96,訴,225
【裁判日期】    970221
【裁判案由】    侵權行為損害賠償
【裁判全文】
臺灣板橋地方法院民事判決               96年度訴字第225號
原      告  乙○○
被      告  丙○○
訴訟代理人  郭瑋萍律師
上列當事人間請求損害賠償事件，經本院於民國97年1月31日言
詞辯論終結，判決如下：
    主      文
被告應給付原告新台幣柒拾萬元及自民國九十六年二月六日起至
清償日止，按年息百分之五計算之利息。
原告其餘之訴駁回。
訴訟費用由被告負擔三分之一，餘由原告負擔。
本判決第一項於原告以新台幣貳拾萬元供擔保後，得假執行；
但被告得以新台幣柒拾萬元預供擔保而免為假執行。
其餘假執行之聲請駁回。
    事實及理由
一、原告主張：被告明知訴外人簡文成為原告之夫，係有配偶之
    人，竟自民國（下同）85年年底某日起至93年12月間某日止
    ，連續在台北市○○○路○ 段200 號9 樓之7 、台北縣中和
    市○○路260 號22樓之3 、台北縣新店市○○路117 巷3 弄
    15號3 樓、旅館（台北縣淡水鎮長緹海景飯店、台北市○○
    路哥德花園會館、台中市○○○路奧大利商務汽車旅館）、
    車上及辦公室等地與簡文成相姦，刑事妨害家庭罪部分業經
    鈞院以95年度訴字第2574號刑事判決判處有期徒刑4 月，減
    為有期徒刑2 月，如易科罰金以銀元300 元折1 日在案。被
    告明知簡文成為原告之配偶，而與之相姦，依社會一般通念
    及最高法院41年台上字第278 號、55年台上字第2053號判例
    意旨，被告顯係以背於善良風俗之方法加損害於原告，原告
    知悉姦情後，精神上所受痛苦，實非筆墨所能形容，每天須
    服用安眠藥及鎮靜劑，亦經台大醫院精神科診斷為躁鬱症，
    爰依侵權行為法律關係，求為判決：(一)被告賠償精神慰撫金
    新台幣（下同）200 萬元，並自起訴狀繕本送達翌日起至清
    償日止按年息5%計算之利息。(二)原告願供擔保請准宣告假執
    行。
二、被告則以：原告自承知悉被告之侵權行為係自「85年年底某
    日起」，原告遲至96年1 月22日始提起本件訴訟，顯已逾民
    法第197 條所定之2 年期間，故原告本件請求權已罹於2 年
    時效而消滅。又被告並無與陳文成相姦之情，原告就其主張
    之上開事實應負舉證責任，惟原告所提證據均無法證明被告
    與簡文成有通姦行為。本件訴訟應是原告之夫簡文成所主導
    並提出，其目的係為報復其追求被告不成，且於勞資爭議調
    解中給付補償金予被告，故不可僅憑簡文成之證詞即認定被
    告與簡文成有通姦行為，事實上簡文成一直藉著職務之便追
    求、騷擾被告，被告才是受害者等語置辯。並聲明：(一)原告
    之訴駁回。(二)如受不利判決，願供擔保免予假執行。
三、兩造不爭執之事實：
    (一)原告於84年6 月6 日與簡文成結婚，簡文成為原告之配偶
      。
    (二)被告自85年起與簡文成共同於勞資雙贏企管顧問股份有限
      公司共事，嗣於92年7 月19日離職，其後又於93年6 月8
      日就職回任。
    (三)被告於94年11月1 日就加班費、積欠工資、資遣費及職場
      性騷擾等爭議提出勞資爭議調解申請，除職場性騷擾部分
      經台北縣性騷擾申訴審議委員會決議不成立外，其餘部分
      則於94年12月12日調解成立，由簡文成給付被告解任慰問
      金110 萬元。
    (四)被告與簡文成於92年7 月19日簽立如原證12所示之協議書
      。
    (五)原告於96年1 月26日對被告提起本件侵權行為損害賠償訴
      訟並經本院繫屬在案。
四、兩造同意本件爭點為：被告與原告之夫簡文成自86年起至93
    年10月止有無通姦之事實？原告之侵權行為損害賠償請求權
    有無罹於時效？茲審究如次：
    (一)關於「被告與原告之夫簡文成自86年起至93年10月止有無
      通姦事實」之爭點部分：
      (1)查原告主張被告與其夫簡文成自86年起至93年10月止有
        通姦情事乙節，有下列事證可資為證，堪信屬實：
        1.原告之夫簡文成於原告對被告提起妨害家庭案件在台
          灣板橋地方法院檢察署檢察官偵查時，證稱：「（你
          跟丙○○何時通姦？）86年，我們通姦次數很頻繁，
          我也常常住在她錦平路跟羅斯福路的住處」、「（你
          有與丙○○發生性關係？大多在哪裡發生性關係？）
          有。辦公室、車上、賓館、還有丙○○的住處」（見
          該署95年度他字第3917號偵查卷內95年6 月28日訊問
          筆錄）；「（何時發生通姦行為？）大約86年至93年
          10月份左右，我們在92年7 月19日有提出分手協議，
          但是後來又復合，我印象比較深刻是91年6 月29日我
          在台中上課，我跟丙○○一起到奧大利汽車旅館投宿
          並發生關係，另外一次是在93年10月17日，丙○○先
          去盧老師那邊按摩，後來我陪她在新光三越南西店逛
          街，當天晚上就在她景平路的住處發生性關係，而且
          盧老師也知道我跟丙○○的關係，另外一次印象比較
          深刻是在93年6 月8 日左右我們一起去算命，接著我
          們又在車上發生性關係」、「（丙○○身上有無特徵
          ？）她胸部跟陰部有紅色的小痣，她的大腿有點水腫
          現象，另外她有子宮內膜異位症，我有陪她去龍江路
          丁美玲中醫診所就醫」等語（見該署95年度偵字第20
          151 號偵查卷內95年9 月13日訊問筆錄）。
        2.參酌簡文成上開證詞非僅指明其與被告發生性關係之
          時間、地點，甚至對其與被告發生性關係前曾至何處
          算命、在何處逛街等情均能詳加說明，此與一般任意
          誣指之情已然有異；且簡文成指出被告胸部、陰部有
          痣之身體特徵，亦經檢察官當庭向被告確認無誤（見
          前揭95年9 月13日訊問筆錄），被告雖辯稱簡文成知
          悉伊陰部有痣是在伊與伊妹妹聊天時聽聞的，惟陰部
          乃人體私密處，其特徵與狀況非至為親密者無從知悉
          ，更不會隨意在一般人前論及，被告竟與其妹在簡文
          成前聊及自己陰部特徵，足見被告與簡文成間之關係
          確屬親密，是簡文成上開證詞即非不可憑信。
        3.又被告就加班費、積欠工資、資遣費及職場性騷擾等
          爭議與簡文成進行勞資爭議調解時，簡文成就性騷擾
          部分即以雙方男女朋友為由加以否認，並說明交往期
          間去過哪些地方、做過哪些事情、雙方有發生性關係
          ，同時提出很多證明，包括分手協議書，簡文成在做
          上開說明時，被告在場，未反駁，只說與簡文成分手
          後就不是男女朋友了，但簡文成說分手後還有性關係
          ，被告就說簡文成說謊等情，業經證人即處理該次勞
          資爭議之調解委員林彥廷分別於偵查中及本院刑事庭
          審理時到場證述明確（見前揭95年度他字第3917號偵
          查卷內95年7 月6 日訊問筆錄、本院95年度易字第25
          74號刑事卷內96年6 月5 日審判筆錄）。
        4.該次調解當天以證人身分在場之孫顯慧亦於偵查中證
          稱：「（丙○○有提出92年的分手協議並指出他與簡
          文成是情侶關係？）有，她承認那段時間，她與簡文
          成是情侶關係」、「（她有無承認與簡文成發生性關
          係？）她沒有說」、「（後來簡文成有提出與丙○○
          發生性關係的時間地點？）有」、「（那丙○○對此
          有無意見？）丙○○都沒有說話」等語綦詳（見前揭
          95年度他字第3917號偵查卷內95年7 月6 日訊問筆錄
          ）。
        5.證人甲○○於本院審理時亦到場證稱：95年5 月31日
          簡文成與被告2 人曾至伊任職之永達保險經紀人股份
          有限公司暸解保險商品，當時簡文成向伊透露與被告
          為情侶之關係，因不能給被告名分，故要幫被告買保
          險以照顧被告，另在此之前，簡文成亦曾在捷運站告
          知其與被告是情侶外遇關係，伊與簡文成認識10餘年
          ，曾共事過，共同朋友也很多，很多朋友都不希望簡
          文成與被告維持這種關係等語（見本院96年11月1 日
          言詞辯論筆錄）。
        6.依被告與簡文成於92年7 月19日簽訂如原證12所示協
          議書之記載，被告與簡文成協議分配者，除其2 人因
          事業上合作之有關財產外，尚包括「宏泰人壽保險」
          、「南山人壽保本養老保險」、「金站房地產」、「
          中和景平路天空之城房地產」、「鑽戒、手環、項鍊
          及珠寶」等物品亦分歸被告取得。而上開物品，尤其
          是鑽戒、手環、項鍊、珠寶等，性質上屬私人財產，
          與合夥事業無關，自無可能於合夥人拆夥時列為分配
          之財產，且若係被告以其工作所得或合夥分配之利潤
          加以購買，即為被告自有財產，更無於拆夥時與其他
          合夥人分配之理，是被告辯稱係簡文成以被告有資力
          購買上開物品乃因兩人合夥賺取金錢為由，要求記入
          云云，與常情不符，顯不足採。反之，原告以上情佐
          證被告與其夫簡文成為外遇關係，則非無據，堪予採
          信。
        7.再被告曾於94年10月18日在其回覆簡文成之電子郵件
          內表示「因為你的介入，我結束了我的婚姻，為了你
          ，我背負背叛婚姻的罪名」等語，有原告提出且被告
          亦不爭執真正之原證4 電子郵件在卷可稽。被告既原
          係有婚姻之人，自承因簡文成而背負「背叛婚姻」罪
          名，益徵其與簡文成間確實存有不正常之男女關係。
        8.本院審酌被告自承為了簡文成而背負背叛婚姻罪名，
          簡文成亦能正確指出被告胸部、陰部之私密處有痣之
          身體特徵無誤，且證人林彥廷、孫顯慧均證稱被告於
          資爭議調解時曾表示與簡文成在92年分手前是情侶關
          係，另證人甲○○復證稱簡文成曾表示與被告為外遇
          關係，因不能給被告名分，故幫被告買保險以照顧被
          告，而被告與簡文成簽訂之協議書內亦就「宏泰人壽
          保險」、「南山人壽保本養老保險」、「金站房地產
          」、「中和景平路天空之城房地產」、「鑽戒、手環
          、項鍊及珠寶」等非屬合夥事業之財產加以分配，並
          由被告分歸取得該等物品等情事，認原告主張被告與
          簡文成間有情侶、外遇之不正常男女關係存在，並自
          86年起至93年10月止曾發生性行為而有通姦之情，要
          非無據，堪予認定。
      (2)被告雖否認上情並以前詞置辯，惟本件並非單憑簡文成
        之證詞即認定被告與簡文成有通姦行為，業已詳述如前
        ，且簡文成之指證詳細明確，與一般任意誣指之情有異
        ，亦如前述，是被告辯以本件係簡文成藉職務之便追求
        被告不成，始狹怨報復云云，難予採信。
    (二)關於「原告之侵權行為損害賠償請求權有無罹於時效」之
      爭點部分：
      (1)按民法第197 條第1 項規定：「因侵權行為所生之損害
        賠償請求權，自請求權人知有損害及賠償義務人時起，
        二年間不行使而消滅」。而所謂知有損害及賠償義務人
        之知，係指明知而言。如當事人間就知之時間有所爭執
        ，應由賠償義務人就請求權人知悉在前之事實，負舉證
        責任，最高法院著有72年台上字第1428號判例可資參照
        。
      (2)查原告主張其係於94年12月12日台北縣政府為勞資爭議
        調解時，始知悉被告與簡文成多年男女婚外交往之通姦
        情事，是原告於96年1 月26日對被告提起本件侵權行為
        損害賠償訴訟，自未逾民法第197 條第1 項所定2 年之
        期間。
      (3)被告抗辯原告自承知悉被告之侵權行為係自「85年年底
        某日起」乙節，核與卷證資料所顯示原告自承知悉之日
        不符，被告應係將原告主張之侵權行為起始日誤解為知
        悉日，此外被告復未舉證證明原告知悉在前（即自85年
        年底即已知悉），故被告抗辯原告之侵權行為損害賠償
        請求權已罹於2 年時效，難認有據。
五、按因故意或過失，不法侵害他人之權利者，負損害賠償責任
    ，故意以背於善良風俗之方法，加損害於他人者亦同；不法
    侵害他人之身體、健康、名譽、自由、信用、隱私、貞操，
    或不法侵害其他人格法益而情節重大者，被害人雖非財產上
    之損害，亦得請求賠償相當之金額，民法第184 條第1 項、
    第195 條第1 項分別定有明文。又侵權行為，係指違法以及
    不當加損害於他人之行為而言，至於所侵害係何權利，要非
    所問，而所謂違法以及不當，不僅限於侵害法律明定之權利
    ，即違反保護個人法益之法規，或廣泛悖反規律社會生活之
    根本原理的公序良俗者亦同，通姦之足以破壞夫妻間之共同
    生活，而非法之所許，此從公序良俗之觀點可得斷言，不問
    所侵害係何權利，對於配偶之他方應構成共同侵權行為，應
    連帶負損害賠償責任，亦有最高法有55年度台上字第2053號
    判例可稽。本件被告明知簡文成係有配偶之人，竟仍與簡文
    成為相姦之行為，侵害原告基於配偶關係之身分法益，破壞
    原告婚姻共同生活之圓滿安全及幸福，情節重大，原告主張
    其因此精神上受有痛苦，依上開規定請求被告賠償非財產上
    之損害，並無不合。
六、次按人格權被侵害者，雖許被害人請求以金錢賠償，但其損
    失原非如財產損失之有價額可以計算，究竟如何始認為相當
    ，應由法院斟酌實際加害情形與其人格權損害是否重大，及
    被害者之身分地位與加害人經濟狀況等情形定其數額，非以
    賠償義務人之資力為惟一之考量。本院審酌原告因被告與其
    夫簡文成通姦，精神上所受創傷非輕，及原告自陳高中畢業
    ，目前在簡文成經營之公司擔任行政會計，每月薪資5 萬元
    ，被告則自陳淡江大學畢業，之前在簡文成經營之公司任職
    ，擔任副總經理，每月薪資15萬元，暨本院依職權調取被告
    財產所得明細表，查悉被告95年度之所得共有13筆，合計49
    7,460 元，名下另有房屋6 筆、土地4 筆、投資6 筆，財產
    總額5,835,028 元等一切情狀，認原告請求被告賠償非財產
    上損害200 萬元，容屬過高，應以70萬元為適當，逾此數額
    之請求，不應准許。
七、綜上所述，原告依據侵權行為之法律關係，請求被告給付70
    萬元及自起訴狀繕本送達翌日即96年2 月6 日起至清償日止
    ，按年息5%計算之利息，為有理由，應予准許，逾此部分之
    請求，則屬無據，應予駁回。
八、兩造均陳明願供擔保，聲請宣告假執行及免為假執行，經核
    原告勝訴部分，合於法律之規定，爰分別酌定相當之擔保金
    額宣告之，至原告敗訴部分，其訴既經駁回，假執行之聲請
    即失所附麗，爰併予駁回。
九、本件事證已臻明確，兩造所為之其他主張、陳述並所提之證
    據，暨調查證據之聲請，經審酌後，認均與本件之結論無礙
    ，且無調查必要 ，故不再一一論述及為調查，併予敘明。
十、訴訟費用負擔之依據：民事訴訟法第79條。
中    華    民    國    97    年    2     月    21    日
                  民事第二庭    法  官  程怡怡
以上正本，係照原本作成。
如對本判決上訴，須於判決送達後20日內向本院提出上訴狀
中    華    民    國    97    年    2     月    29    日
                                書記官  華海珍


司法院資訊處製作；財團法人民間司法改革基金會備份。
